臺灣高等法院臺南分院刑事判決　　　　100年度上易字第346號
上　訴　人　臺灣臺南地方法院檢察署檢察官
上　訴　人
即　被　告　呂連論
選任辯護人　賴鴻鳴律師
　　　　　　黃俊達律師
　　　　　　蘇文斌律師
被　　　告　鄂以利
上列上訴人因被告恐嚇取財等案件，不服臺灣臺南地方法院99年
度易字第173號中華民國100年3月10日第一審判決（起訴案號：
臺灣臺南地方法院檢察署98年度偵字第7612號），提起上訴，本
院判決如下：
    主  文
上訴駁回。
    事  實
一、呂連論、鄂以利（業經原審判處竊盜罪刑確定）共同基於意
    圖為自己不法所有之犯意聯絡，於民國九十八年五月十八日
    上午某時，在不知情之吳俊賢所有位於臺南市○○區○○里
    ○○路○段三三三之一號漁塭旁架設捕鳥網，趁吳建興、蔡
    水木所有之賽鴿訓練放飛之際，以不詳方式干擾賽鴿飛行路
    線，使吳建興、蔡水木所有之賽鴿誤入捕鳥網而竊取之。嗣
    於同日上午八時三十分許，經信鴿南聯團隊人員發現報警當
    場查獲，並扣得網子七只、竹竿二支、鴿籠一個、賽鴿三隻
    （腳環號碼分別為：KLFR2007、685136、685124、KLFR2008
    、801120，其中KLFR2008、801120賽鴿已死亡）。
二、案經臺南市政府警察局第一分局報請臺灣臺南地方法院檢察
    署檢察官偵查起訴。
    理  由
壹、證據能力方面：
一、按被告以外之人於審判外之言詞或書面陳述，除法律有規定
    者外，不得作為證據，刑事訴訟法第一百五十九條第一項定
    有明文。經查，證人即臺南市政府警察局第三分局警員林金
    量於九十九年六月八日製作關於九十八年五月十四日至臺南
    市○○區○○里○○路○段附近漁塭查察情形之職務報告，
    乃被告以外之人於審判外之書面陳述，被告呂連論及辯護人
    不同意列為證據，且無刑事訴訟法第一百五十九條之一至第
    一百五十九條之四之情形，是依同法第一百五十九條第一項
    之規定，無證據能力。
二、次按搜索，除由法官或檢察官親自實施外，由檢察事務官、
    司法警察官或司法警察執行。又除法律另有規定外，實施刑
    事訴訟程序之公務員因違背法定程序取得之證據，其有無證
    據能力之認定，應審酌人權保障及公共利益之均衡維護。刑
    事訴訟法第一百二十八條之二第一項、第一百五十八條之四
    分別定有明文。而刑事訴訟，係以確定國家具體之刑罰權為
    目的，為保全證據並確保刑罰之執行，於訴訟程序之進行，
    固有許實施強制處分之必要，惟強制處分之搜索、扣押，足
    以侵害個人之隱私權及財產權，若為達訴追之目的而漫無限
    制，許其不擇手段為之，於人權之保障，自有未周。故基於
    維持正當法律程序、司法純潔性及抑止違法偵查之原則，實
    施刑事訴訟程序之公務員不得任意違背法定程序實施搜索、
    扣押；至於違法搜索、扣押所取得之證據，若不分情節，一
    概以程序違法為由，否定其證據能力，從究明事實真相之角
    度而言，難謂適當，且若僅因程序上之瑕疵，致使許多與事
    實相符之證據，無例外地被排除而不用，例如案情重大，然
    違背法定程序之情節輕微，若遽捨棄該證據不用，被告可能
    逍遙法外，此與國民感情相悖，難為社會所接受，自有害於
    審判之公平正義。因此，對於違法搜索、扣押所取得之證據
    ，除法律另有規定外，為兼顧程序正義及發現實體真實，應
    由法院於個案審理中，就個人基本人權之保障及公共利益之
    均衡維護，依比例原則及法益權衡原則，予以客觀之判斷，
    亦即宜就(一)違背法定程序之程度。(二)違背法定程序時之主觀
    意圖（即實施搜索、扣押之公務員是否明知違法並故意為之
    ）。(三)違背法定程序時之狀況（即程序之違反是否有緊急或
    不得已之情形）。(四)侵害犯罪嫌疑人或被告權益之種類及輕
    重。(五)犯罪所生之危險或實害。(六)禁止使用證據對於預防將
    來違法取得證據之效果。(七)偵審人員如依法定程序，有無發
    現該證據之必然性。(八)證據取得之違法對被告訴訟上防禦不
    利益之程度等情狀予以審酌，以決定應否賦予證據能力（最
    高法院九十三年台上字第六六四號判例參照）。被告呂連論
    之辯護人雖主張本案係由非司法警察之信鴿南聯團隊違法侵
    入在先並壓制相關人等，其後再由警方進入，地主吳俊賢所
    簽具之自願搜索同意書乃事後製作而成，搜索程序違法。又
    本案執行搜索時，係由信鴿南聯團隊人員在場全權執行，故
    本件違法搜索扣得之證物，自不得作為證據等語；惟查：
  (一)按現行犯，不問何人得逕行逮捕之；犯罪在實施中或實施後
    即時發覺者，為現行犯；刑事訴訟法第八十八條第一項、第
    二項定有明文。本案被告呂連論與同案被告鄂以利二人於九
    十八年五月十八日上午八時三十分許，在臺南市○○區○○
    里○○路○段三三三之一號漁塭旁架設捕鳥網等情，業據證
    人陳兆禮、王讚生、林峻麒於偵查中，及證人吳立淵、黃鐘
    弘於偵查、審理中證述明確，是渠等（信鴿南聯團隊人員）
    目擊被告呂連論與同案被告鄂以利二人涉嫌竊盜犯罪實施中
    ，先行進入上開漁塭，而臺南市警察局第一分局警員林金量
    等人亦隨後進入，並依刑事訴訟法第一百三十一條之一之規
    定，經位於臺南市○○區○○里○○路○段三三三之一號漁
    塭所有人吳俊賢之同意執行搜索，當場查扣網子七只、竹竿
    二支、鴿籠一個、賽鴿三隻（腳環號碼分別為：KLFR2007、
    685136、685124、KLFR2008、801120，其中KLFR2008、8011
    20賽鴿已死亡）等證物，已據證人林金量於原審證述綦詳，
    且有臺南市警察局第一分局搜索扣押筆錄、扣押物品目錄表
    及扣押物品收據在卷足憑（見警卷第二六至二八頁），應堪
    認定。被告呂連論事後空言辯稱：地主吳俊賢所簽具之自願
    搜索同意書係事後製作而成，搜索程序違法云云，委難憑信
    。次依證人林金量於原審證稱：九十八年五月十八日當時有
    一部巡邏車到現場，包含伊共二位警員。信鴿南聯團隊的車
    子在前面，發現現場漁塭的門是開著，就馬上聯絡伊二人，
    伊二人跟隨在後面進去，進去時間大約一、二分鐘而已。在
    查獲的過程中，信鴿南聯團隊的人沒有事先準備鴿子，信鴿
    南聯團隊的人抓到嫌疑人後，伊二人到現場接收，伊二人和
    二個嫌疑人在現場，信鴿南聯團隊的人再去漁塭找，找到再
    聯絡伊二人過去，當時在現場工寮至信鴿南聯團隊的人他們
    那邊時間不會很久，這段時間無法架設網子，黃鐘宏（信鴿
    南聯團隊的人）不可能提一個鴿籠裡面放二隻鴿子，從伊面
    前走過，將鴿子放在網上，伊二人不可能讓他們在伊二人面
    前作這樣的事情等語（見原審卷(二)第三四至三八頁、第四二
    至四三頁），足見信鴿南聯團隊人員雖協助警員在場執行，
    但難認有何栽贓情事。惟依刑事訴訟法第一百二十八條之二
    第一項明定實施及執行搜索之人僅限於法官、檢察官、檢察
    事務官、司法警察官及司法警察，其他人均不得為之。是故
    ，本案有權執行搜索者為司法警察，然信鴿南聯團隊人員卻
    在場協助警員搜索，自難謂為適法之搜索程序。
  (二)本案搜索在程序上顯然與法定搜索程序不合，是警員依此查
    扣之網子七只、竹竿二支、鴿籠一個、賽鴿三隻（腳環號碼
    分別為：KLFR2007、685136、685124、KLFR2008、801120，
    其中KLFR2008、801120賽鴿已死亡）等證物，應屬非法搜索
    取得之證據。惟經衡酌人權保障及公共利益之均衡維護，審
    酌本案漁塭現場範圍區域廣大（見原審卷(二)第85頁），執行
    本案搜索扣押之警察尚須看管現場之被告（犯罪嫌疑人）二
    人，囿於人力，而由信鴿南聯團隊人員協助警員搜索，可見
    其違背法定程序之主觀意圖並非在惡意妨害被告二人之人權
    ，且非明知而故意為之。再者，此舉雖侵害被告二人之隱私
    權益，惟被告二人涉嫌竊取賽鴿及恐嚇取財，嚴重影響社會
    治安，兩相權衡之下，應認本案違反法定程序之情節尚非嚴
    重，不予排除其證據能力，尚不影響人民對司法公平公正之
    信賴。此外，九十八年五月十八日搜索扣押之上開證物，對
    於本件事實有無之認定，具有決定性影響之關鍵地位，經審
    酌基本人權之保障及公共利益之均衡維護，依比例原則及法
    益權衡原則，予以客觀之判斷後，本院認為警員違法搜索之
    情節，相對於公共利益之維護，警察所為之可非難性應屬較
    輕，權衡結果，是認上開搜索扣押之證物，應具有證據能力
    。
三、又按被告以外之人於審判外之陳述，雖不符刑事訴訟法第一
    百五十九條之一至第一百五十九條之四之規定，而經當事人
    於審判程序同意作為證據，法院審酌該言詞陳述或書面陳述
    作成時之情況，認為適當者，亦得為證據；又當事人、代理
    人或辯護人於法院調查證據時，知有第一百五十九條第一項
    不得為證據之情形，而未於言詞辯論終結前聲明異議者，視
    為有前項之同意，同法第一百五十九條之五定有明文。而刑
    事訴訟法第一百五十九條之五之立法意旨在於傳聞證據未經
    當事人之反對詰問予以核實，原則上先予排除。惟若當事人
    已放棄反對詰問權，於審判程序中表明同意該等傳聞證據可
    作為證據；或於言詞辯論終結前未聲明異議，基於尊重當事
    人對傳聞證據之處分權，及證據資料愈豐富，愈有助於真實
    發見之理念，上開傳聞證據亦均得資為證據。經查，本案其
    餘所引用之供述證據及具有傳聞性質之書面證據，本院準備
    程序及審判程序提示予檢察官、被告及辯護人均表示對於證
    據能力無意見，同意列為證據（見本院卷第四六至五一頁）
    ，經審酌上開證據製作時之情況，並無違法不當之情事，認
    為以之作為證據應屬適當，且採納為證據，尚無礙於被告與
    辯護人於程序上之彈劾詰問權利，而認上開證據（含傳聞證
    據）合於刑事訴訟法第一百五十九條之五等規定，具有證據
    能力。至於其餘非供述證據均經法定程序取得，無不得為證
    據之情形，自亦有證據能力，合先敘明。
貳、有罪部分：
一、訊據被告呂連論矢口否認有何竊盜之犯行，被告呂連論辯稱
    ：伊沒有去網鴿子，因前一天（即九十八年五月十七日）伊
    的一隻鴿子沒有回來，案發地點有架網，伊才去看看有沒有
    伊的鴿子等語。被告呂連論辯護意旨則以：被告呂連論自始
    否認有架設捕鳥網之行為，同案被告鄂以利亦自承漁塭旁的
    捕鳥網是其本身所架設，是被告呂連論並未與同案被告鄂以
    利有共同竊盜之犯意聯絡及行為分擔。且被告呂連論未曾自
    同案被告鄂以利處收受鴿子，而證人吳立淵、黃鐘弘、林金
    量等人間之證述或彼此矛盾，或有栽贓嫁禍之虞，自難為被
    告呂連論有罪之認定等語，為被告呂連論辯護。
二、經查：
  (一)被告呂連論與同案被告鄂以利二人於九十八年五月十八日上
    午八時三十分許，在臺南市○○區○○里○○路○段三三三
    之一號漁塭旁架設捕鳥網，且網上有中網之鴿子二隻，地上
    也有抓到的鴿子等情，業據證人陳兆禮、王讚生、林峻麒於
    偵查中具結證稱：當天被告呂連論與同案被告鄂以利二人正
    在架網，有一部分已架好，網上有鴿子，地上也有等語（見
    偵卷第三二至三三頁），證人吳立淵、黃鐘弘於偵查、原審
    審理中具結證述：當天被告呂連論與同案被告鄂以利二人正
    在架網，有的網已架好，網上有鴿子，地上也有抓到的鴿子
    等語（見偵卷第三二頁、第九六頁，原審卷(一)第九三頁、第
    一一七至一一八頁）明確；核與證人即失主吳建興於警詢中
    證述：KLFR2007、685136、685124號等二隻落網的鴿子是伊
    所有寄放在郭明正的鴿舍裡訓練的，伊是經警方通知才知道
    鴿子被網中竊走等語（見偵卷第七三頁）；及證人即失主蔡
    水木於原審審理中證述：警員於九十八年五月十八日在臺南
    市○○區○○里○○路○段三三三之一號漁塭內查獲一隻死
    亡鴿子，腳環編號KLFR2008、801120號為伊所有等語相符（
    見原審卷(三)第四七頁）；且證人即到場查獲之警員林金量亦
    於原審到庭結證：九十八年五月十八日有與信鴿南聯團隊人
    員一同到查獲的現場，信鴿南聯團隊人員與渠等的車子是前
    後順序進去，渠等先在巷口附近埋伏，信鴿南聯團隊人員先
    進去，他們發現後聯絡渠等，渠等再趕過去；他們進去後發
    現漁塭的門沒鎖就馬上聯絡渠等，渠等就馬上進去，時間不
    會很久；當時包含伊一共有二位警員；伊到現場時網子早就
    架起來了；在現場漁塭有查到一隻死的鴿子、十字弓箭、網
    子、竹竿及鴿籠等語甚詳（見原審卷(二)第三二至四六頁），
    復有扣案之賽鴿三隻（腳環號碼分別為：KLFR2007、685136
    、68 5124、KLFR2008、801120，其中KLFR2008、801120賽
    鴿已死亡）、網子七只、竹竿二支、鴿籠一個、現場蒐證照
    片、贓物認領保管單等在卷可資佐證（見警卷第二六至二八
    頁、第五０至七六頁，偵卷第七六頁，原審卷(二)第八三至一
    ０三頁），堪以認定。
  (二)被告呂連論及辯護意旨雖辯稱：上開賽鴿係信鴿南聯團隊人
    員事後用以栽贓，且伊與同案被告鄂以利並無竊盜之犯意聯
    絡及行為分擔云云；惟查：
  1.前開扣案之賽鴿三隻，確係證人吳建興、蔡水木所失竊，已
    據證人吳建興、蔡水木證述如前，並經證人郭明正於原審結
    證稱：腳環號碼KLFR2007、685136、0000000隻賽鴿是吳建
    興寄放在伊那邊，有人通知說賽鴿不見，那二隻賽鴿是吳建
    興的，伊叫他去領回，上開二隻賽鴿是之前比賽過的鴿子，
    該二隻鴿子是要帶領幼鴿一起飛，伊大約是在九十八年五月
    十八日上午八點多放飛練習的，放飛後沒有飛回，伊沒有將
    上開二隻賽鴿拿給吳立淵或黃鐘弘等語（見原審卷(二)第一七
    八至一八０頁），證人蔡水木於原審審理證述：伊並未參加
    信鴿南聯團隊、百強新聯合會，亦不認識百強新聯合會會長
    郭人財、黃鐘弘、魏國財及信鴿南聯團隊吳立淵、王讚生、
    林峻麒、陳兆禮等人等語（見原審卷(三)第四八頁），另證人
    林金量於原審亦證稱：在查獲的過程中，信鴿南聯團隊的人
    沒有事先準備鴿子，信鴿南聯團隊的人抓到嫌疑人後，伊等
    到現場接收，和二個嫌疑人在現場，信鴿南聯團隊的人再去
    漁塭找，找到再聯絡伊等過去，當時在現場工寮至信鴿南聯
    團隊的人他們那邊時間不會很久，這段時間無法架設網子，
    黃鐘宏（信鴿南聯團隊的人）不可能提一個鴿籠裡面放二隻
    鴿子，從伊面前走過，將鴿子放在網上，伊等不可能讓他們
    在伊等面前作這樣的事情等語明確（見原審卷(二)第三四至三
    八頁、第四二至四三頁），足徵被告呂連論上開所辯，委難
    採信。
  2.被告呂連論雖提出驗傷診斷書、存證信函及匯款單等（見偵
    卷第二三頁、第四三至四六頁、原審卷(一)第二七至三六頁）
    ，欲以證明其與前往現場查獲本案之信鴿南聯團隊人員間曾
    因檢驗鴿齡事宜而有過節，信鴿南聯團隊人員有栽贓之動機
    云云。然查，被告呂連論提出之驗傷診斷書檢斷日期為案發
    當日即九十八年五月十八日晚間十一時五十三分許，而存證
    信函寄發日期更是在本件案發之後數日即九十八年五月二十
    六日，則上開資料自無法證明被告呂連論在案發之前即與信
    鴿南聯團隊人員間存有任何仇隙。倘若被告呂連論確實在本
    件案發之前即與信鴿南聯團隊人員有過節，自無可能在此情
    況下，仍然參與該會之支會百強新聯合會所舉辦之賽事，並
    繳納高達新臺幣（下同）八十五萬六千六百元之款項，是由
    前開資料僅能證明被告呂連論因本件涉嫌參與竊鴿之犯行，
    於查獲過程中與信鴿南聯團隊人員發生肢體衝突，並遭以涉
    嫌違反規章而開除會員資格，並科以沒入上開款項之處分，
    尚難證明被告呂連論在本件案發之前即與信鴿南聯團隊人員
    有何仇隙。從而，本件既無證據證明證人陳兆禮、王讚生、
    林峻麒、吳立淵、黃鐘弘、吳建興、蔡水木及郭明正等人與
    被告呂連論在本件案發前，有任何仇隙，其等當無甘冒偽證
    罪之刑責，而共同設詞誣陷被告呂連論之必要。是被告呂連
    論辯稱係遭信鴿南聯團隊人員栽贓云云，洵非可採。至於證
    人吳立淵、黃鐘弘於原審關於賽鴿比賽有無收取彩金乙節，
    雖有避重就輕之情（見原審卷(一)第一０二至一０四頁、第一
    二六頁），然稽之此部分事實可能涉及賭博罪嫌，且與本案
    查獲經過無涉，要難以證人吳立淵、黃鐘弘有關賽鴿比賽有
    無收取彩金之證言，似有所迴避，而推認渠等就目擊案發經
    過所為之陳述亦不可採。
  3.又證人陳兆禮、王讚生、林峻麒、吳立淵、黃鐘弘等人，與
    證人即警員林金量係前後相差約三、四分鐘到達漁塭現場等
    情，已據證人林金量於原審結證在卷（見原審卷(二)第四一頁
    ），參照證人即同案被告鄂以利於本院審理時證稱：信鴿南
    聯團隊人員到達漁塭至警員到達現場時，相距約五至十分鐘
    等語（見本院卷第七０頁），足徵證人陳兆禮、王讚生、林
    峻麒、吳立淵、黃鐘弘等人與證人林金量目擊案發現場狀況
    之時間點本不相同，是其彼此於抵達案發現場之第一時間所
    見有異，實與常情無違。又證人陳兆禮、王讚生、林峻麒、
    吳立淵、黃鐘弘等人陳述目擊查獲經過之細節雖繁簡不一，
    然其等就被告呂連論與同案被告鄂以利二人於九十八年五月
    十八日上午八時三十分許，在臺南市○○區○○里○○路○
    段三三三之一號漁塭旁架設捕鳥網，且網上有中網之鴿子二
    隻，地上也有抓到的鴿子等基本事實之供述仍屬一致，且與
    證人即警員林金量之證言無不合，並有扣案之賽鴿三隻（腳
    環號碼分別為：KLFR2007、685136、685124、KLFR2008、80
    1120，其中KLFR2008、801120賽鴿已死亡）、網子七只、竹
    竿二支、鴿籠一個及現場蒐證照片、贓物認領保管單等為佐
    證，自無不予採信之理。
  4.證人即同案被告鄂以利於本院審理時雖證稱：架設網子是伊
    的意思，並未與被告呂連論討論過，被告呂連論亦無指使伊
    架設網子。當天呂連論到魚塭是問伊有無架設網子，有無抓
    到鴿子，因為他的鴿子不見了，我說那幾天我都沒有架設網
    子。伊係自己架設，有抓到鴿子，給它喝水後，全放飛了，
    沒有抓給他人。案發當時，伊與警方在漁塭待了一個小時，
    當時警方與伊等在一起，伊有看到有人在架設網子，但不知
    道是何人，有三、四人花了半個小時時間在架設鳥網，伊有
    向警方說看到有人在架設鳥網，但警方不理會，該鳥網與伊
    平常架設的大小差不多等語（見本院卷第七０至七二頁），
    惟其所述，核與證人陳兆禮、王讚生、林峻麒、吳立淵、黃
    鐘弘、林金量等人前揭證述情節不符，且比對證人鄂以利於
    警詢時供述：「（是何人在那架設網子的？）不知道」等語
    （見警卷第八頁），偵查中供稱：「（你是否因於九十八年
    五月十八日上午八時三十分許，在臺南縣仁德鄉○○村○○
    路○段三三三之一號漁塭旁架設鳥網網鴿為警查獲？）我承
    認有架設。是我自己架設，架設鳥網目的是為了要網暗光鳥
    （夜鷺）及白鷺絲。（你架設鳥網網鳥，警方有查獲他人之
    鴿子遭你架設鳥網網住？）是，是不小心網到」等語（見偵
    卷第六頁），亦未提及案發當天有三、四人花了半個小時時
    間在漁塭現場架設鳥網，伊告知警方上情，但警方不予理會
    等情，是其於本院作證證言之憑信性，顯非無疑。次衡酌被
    告呂連論於偵查中曾供稱：「鄂以利如果有抓到鴿子，不要
    的會給我。」等語（見偵卷第一一頁），亦與證人鄂以利於
    本院審理所證：伊自己架設鳥網抓到鴿子，全部放飛，沒有
    抓給他人云云相互齟齬，足見證人鄂以利前揭證言，應係迴
    護附和被告呂連論之詞，不足採信。
  5.至於證人吳俊賢於警詢證述：鄂以利於九十八年初向伊說要
    在伊住處後方架設網子，準備捕捉夜鷺，但他實際捕捉鴿子
    之事，伊不清楚。呂連論是來找鄂以利的，至於呂連論找鄂
    以利何事，伊就不清楚等語（見警卷第一二至一三頁），僅
    足推認同案被告鄂以利曾向證人吳俊賢提出要在上開漁塭架
    設網子之請求，惟被告呂連論與同案被告鄂以利間有無犯意
    聯絡及行為分擔，既非證人吳俊賢所見聞知悉，自不足動搖
    被告呂連論與同案被告鄂以利二人於九十八年五月十八日上
    午八時三十分許，在上開漁塭旁架設捕鳥網，且網上有中網
    之鴿子二隻，地上也有抓到的鴿子之事實認定。是故，證人
    吳俊賢之證言，亦難資為對被告呂連論有利之認定。
  (三)綜上所述，被告呂連論前揭所辯，無非事後圖卸刑責之飾詞
    ，不足採信。本案事證明確，被告呂連論竊盜之犯行，堪以
    認定，自應依法論科。
二、核被告呂連論所為，係犯刑法第三百二十條第一項之竊盜罪
    。被告呂連論與同案被告鄂以利二人就上開竊盜犯行，有犯
    意之聯絡及行為之分擔，為共同正犯。其二人以一架設捕鳥
    網之行為，同時竊取被害人吳建興、蔡水木所有之賽鴿，為
    想像競合犯，應依刑法第五十五條規定，從一重之竊盜罪處
    斷。被告呂連論與同案被告鄂以利共同竊取被害人蔡水木之
    賽鴿一隻（腳環號碼為：KLFR2008、801120，查獲時已死亡
    ）之事實部分，雖未據檢察官起訴，惟此部分與已起訴部分
    （竊取被害人吳建興所有之賽鴿二隻），既有想像競合犯之
    裁判上一罪關係，當為起訴效力所及，自應併予審理（原判
    決漏未記載，附此敘明）。
三、原審就被告呂連論犯竊盜罪部分，認被告呂連論罪證明確，
    因予適用刑法第二十八條、第三百二十條第一項、第五十五
    條、第三十八條第一項第二款，刑法施行法第一條之一等規
    定，並審酌被告呂連論之犯罪動機、目的係為貪圖不法利益
    ，四肢健全，竟不思以正途賺取金錢，隨意竊取被害人辛苦
    養育之賽鴿，毫無他人所有物之概念，對飼主造成莫大損害
    ，並影響社會治安甚鉅，且犯後未見其有悔意，兼衡其智識
    程度、家庭經濟狀況等一切情狀，量處有期徒刑八月，並敘
    明扣案之網子七只、竹竿二支、鴿籠一個等物均係被告鄂以
    利所有，業據被告鄂以利於警、偵訊及原審審理中供明在卷
    （見警卷第七頁、偵卷第七頁、原審卷(三)第五九頁反面），
    核屬供被告呂連論、鄂以利共同竊鴿所用之物，爰依刑法第
    三十八條第一項第二款規定宣告沒收。至扣案之十字弓箭一
    百五十支尚無證據證明係供本件犯罪所用之物，自不得宣告
    沒收。經核原審之認事用法並無違誤，量刑亦稱允當。
四、被告呂連論上訴意旨，雖猶執陳詞，否認上開竊盜犯行，惟
    其所辯情詞，業據本院一一指駁而不予採信。是故，被告呂
    連論以前揭上訴意旨，指摘原判決此部分不當，為無理由，
    應予駁回。
、無罪部分：
一、公訴意旨及檢察官上訴意旨另以：
  (一)被告呂連論、鄂以利另共同基於為自己不法所有意圖之犯意
    聯絡，於九十八年五月間，由被告鄂以利在不知情之吳俊賢
    所有之臺南市○○區○○里○○路○段三三三之一號漁塭旁
    架設捕鳥網，趁被害人陳信吉、林萬、蘇文章、蔡益成、黃
    銘傑等人放飛其所有之賽鴿進行訓練時，以不詳方式干擾賽
    鴿飛行路線，使被害人陳信吉等人之賽鴿誤入捕鳥網而竊取
    之；被告呂連論與鄂以利二人復基於恐嚇取財之犯意聯絡，
    由其中一人分別依賽鴿腳環上之連絡電話，通知陳信吉、林
    萬、蘇文章、蔡益成，要求以每隻鴿子二千元至三千元之代
    價贖回渠等所有之賽鴿。
  (二)被告呂連論所有之鴿舍於九十八年五月十八日為警查獲除有
    電子腳環三只、貼紙一張及紙張一張等物外，亦當場查獲賽
    鴿三隻，再參照被害人陳信吉、林萬、蘇文章、蔡益成、黃
    銘傑均結證明確指稱其等賽鴿遭竊等語，應足認被告二人有
    架網竊捕賽鴿之犯行。原審雖以被告二人取得被害人陳信吉
    、林萬、蘇文章、蔡益成、黃銘傑等人之賽鴿原因眾多，並
    非只有竊盜一途，然依證人蘇文章、蔡益成等人之證述，被
    告二人取得他人賽鴿之原因除竊盜以外，亦僅有誤飛之原因
    ，遇此情況，被告二人僅需再將誤飛之鴿子再行放飛即可，
    被告呂連論所陳怕傳染病所以殺掉之情，實無必要。然被告
    二人縱使有將誤飛之鴿子放飛或殺掉等情，又何必特地留下
    有鴿主電話號碼之物證？實啟人疑竇。原審將有查獲賽鴿實
    物及僅查獲電話號碼物證之情形分別判斷，實未洞悉被告二
    人專職竊鴿之全部動機。
  (三)另原審指稱被害人陳信吉、林萬、蘇文章、蔡益成、黃銘傑
    等人雖有指證接到恐嚇電話而匯款行為，然無匯款事證等語
    。然查，實務上有關他人提供帳戶給擄鴿勒贖集團成員之幫
    助恐嚇取財案件極多，由該些案件之人頭帳戶明細可知，犯
    罪集團為免遭遇查緝，均要求遭擄鴿勒贖之被害人，以現金
    臨櫃匯款之方式，將恐嚇款項存入人頭帳戶，極少有以帳戶
    轉存帳戶之方式給付恐嚇款項，故以調查被害人帳戶資料以
    查證有無匯款明細實無可能，要求被害人提供匯款單據亦屬
    強人所難。加以現場除查獲三隻賽鴿外，另有鴿主電話號碼
    等物證，在在顯示被告二人竊取賽鴿之目的，不外乎係與其
    他成員共犯向被害鴿主勒贖之行為，至為明確。原審僅以查
    無匯款資料，即否定被害人陳信吉、林萬、蘇文章、蔡益成
    、黃銘傑等人之指證，亦與常情不符。因認被告二人涉犯刑
    法第三百二十條第一項之竊盜罪及同法第三百四十六條第一
    項、第三項之恐嚇取財既、未遂罪嫌等語。
二、按犯罪事實應依證據認定之，無證據不得認定其犯罪事實；
    又被告之自白，不得作為有罪判決之唯一依據，仍應調查其
    他必要之證據，以察其是否與事實相符，刑事訴訟法第一百
    五十四條第二項、第一百五十六條第二項分別定有明文。次
    按認定不利於被告之事實，須依積極證據，苟積極證據不足
    為不利於被告事實之認定，即應為有利於被告之認定，更不
    必有何有利之證據；且刑事訴訟法上所謂認定犯罪事實之證
    據，係指足以認定被告確有犯罪之積極證據而言，該項證據
    自需適合於被告犯罪事實之認定，始得採為斷罪資料；如未
    能發現相當證據，或證據不足以證明，自不能以推測或擬制
    之方法，以為裁判之基礎；又刑事訴訟法第一百六十一條第
    一項規定檢察官就被告犯罪事實，應負舉證責任，並指出證
    明之方法，故檢察官對於起訴之犯罪事實，應負提出證據及
    說服之實質舉證責任，倘其所提出之證據，不足為被告有罪
    之積極證明，或其闡明之證明方法，無從說服法官以形成被
    告有罪之心證，基於無罪推定之原則，自應為被告無罪判決
    之諭知（最高法院三十年上字第八一六號、二十九年上字第
    三一○五號及九十二年臺上字第一二八號判例意旨參照）。
三、公訴意旨認被告呂連論、鄂以利二人涉有上開竊盜及恐嚇取
    財之犯行，無非係以被告呂連論、鄂以利二人於警詢及偵查
    中所為之供述、證人王讚生、吳立淵、林峻麒、陳兆禮、黃
    鐘弘於偵查中之證述、證人即被害人陳信吉、林萬、蘇文章
    於警、偵訊之證述、證人即被害人蔡益成、黃銘傑於警詢之
    證述、扣案之「陳信吉0000000000」、「李0000000000」電
    子腳環、「林00-0000000、0000000000」貼紙、記載「0000
    000000、0000000000」之聯絡電話紙張、現場蒐證照片及扣
    押物品目錄二紙，為其所憑論據。訊據被告呂連論、鄂以利
    二人均堅決否認有此部分竊盜及恐嚇取財之犯行，被告呂連
    論辯稱：伊沒有去網鴿子，也沒有打電話去勒贖；在伊鴿舍
    搜到的電子腳環、聯絡電話上記載的鴿子確實有到伊的鴿舍
    ，但是這些鴿子有的飛走了，有的伊殺掉了等語；被告呂連
    論辯護意旨則以：被告呂連論未曾致電向被害人等要求贖金
    ，且卷內證據亦不足以證明被告呂連論有涉犯恐嚇取財犯行
    ，而有關被害人陳信吉、林萬、蔡益成、蘇文章、黃銘傑之
    鴿子如何被竊？證據付之闕如，自應為有利於被告呂連論之
    認定等語，為被告呂連論辯護。另被告鄂以利則辯稱：伊沒
    有網被害人陳信吉、林萬、蘇文章、蔡益成、黃銘傑等人之
    鴿子，亦沒有打電話向被害人陳信吉、林萬、蘇文章、蔡益
    成等人勒索贖金等語。
四、被訴竊盜部分：
  (一)證人王讚生、吳立淵、林峻麒、陳兆禮、黃鐘弘等人固於偵
    查中結證稱：其等至臺南市○○區○○里○○路○段三三三
    之一號漁塭旁時，被告呂連論、鄂以利二人均在場，且正在
    架網，部分網子已架好，且已架好之網內有鴿子等語明確（
    見偵卷第三一至三三頁、第九六頁）。然查，證人王讚生等
    人上開證述情節乃係指案發當天即九十八年五月十八日，其
    等會同員警至現場查獲被告呂連論、鄂以利二人之經過情形
    ，是上開部分固足以證明被告呂連論、鄂以利二人曾於九十
    八年五月十八日上午八時三十分許，在上址架設捕鳥網捕抓
    他人所有之賽鴿之事實，然無法當然推斷被告呂連論、鄂以
    利二人亦有另於同年五月間，在上址架設捕鳥網竊取他人飛
    行通過該處之賽鴿之情事，倘無其他積極證據可資證明被告
    呂連論、鄂以利二人另涉有此部分竊盜犯行，自無從以此遽
    為不利於被告呂連論、鄂以利二人之認定。
  (二)證人即被害人陳信吉、林萬、蘇文章、蔡益成、黃銘傑等人
    於警、偵訊中固分別指稱其等所有之賽鴿曾經在飛行訓練時
    遭他人竊走等情明確。惟被害人陳信吉、林萬、蘇文章、蔡
    益成、黃銘傑等人於警、偵訊時，均未表示其等曾經目擊竊
    賊行竊之經過，則被害人陳信吉、林萬、蘇文章、蔡益成、
    黃銘傑等人所為之證述內容，充其量僅能證明其等確有賽鴿
    遭竊之客觀事實而已，至於被告呂連論、鄂以利二人是否即
    為行竊被害人陳信吉、林萬、蘇文章、蔡益成、黃銘傑等人
    賽鴿之人，尚有疑問，自難徒憑被害人陳信吉、林萬、蘇文
    章、蔡益成、黃銘傑等人上開證述，即為被告呂連論、鄂以
    利二人論罪之依據。
  (三)警方於九十八年五月十八日上午十一時許經被告呂連論同意
    ，前往被告呂連論位於臺南市○○區○○里○○○○段三二
    三地號鴿舍搜索時，當場查獲「陳0000000000」、「陳信吉
    0000000000」、「李0000000000」電子腳環各一只、載有「
    林00-0000000、0000000000」之貼紙一張及記載「00000000
    00、0000000000」之紙張一張等物，此為被告呂連論所不爭
    執，並有臺南市警察局第一分局搜索、扣押筆錄、扣押物品
    目錄表各一件在卷足憑（見警卷第二九至三０頁），而被告
    呂連論亦不否認確有穿戴上開電子腳環以及貼有上開聯絡電
    話之賽鴿進入其上開鴿舍乙情；而穿戴上開電子腳環及貼有
    上開聯絡電話之賽鴿，分別屬於被害人陳信吉、林萬、蘇文
    章、蔡益成、黃銘傑等人，亦經上開被害人分別於警詢及偵
    查中證述明確，則被害人陳信吉、林萬、蘇文章、蔡益成、
    黃銘傑等人施訓之賽鴿確實曾在被告呂連論所有之上開鴿舍
    中停留之事實，足堪認定。然查，被告呂連論取得被害人陳
    信吉、林萬、蘇文章、蔡益成、黃銘傑等人賽鴿之原因多端
    ，並非只有竊盜一途，被告呂連論既否認有竊取被害人陳信
    吉、林萬、蘇文章、蔡益成、黃銘傑等人所有之賽鴿之犯行
    ，自難僅因被害人陳信吉、林萬、蘇文章、蔡益成、黃銘傑
    等人之賽鴿曾經在被告呂連論之鴿舍出現，即認被告呂連論
    涉有竊盜之犯行，且更無法推論被告鄂以利亦必定有參與此
    部分竊盜犯行。參以，證人即被害人蘇文章於原審證述：伊
    自己在家裡訓練時，也有鴿子會跟著伊的鴿子回來，這種情
    形幼鴿比較多，成鴿也是有，但機會較少等語（見原審卷(二)
    第一七至一八頁）；另證人即被害人蔡益成於原審亦證稱：
    伊曾遇過別人的鴿子跟著伊的鴿子飛回鴿籠的情形，這種情
    形很少，一年會遇到一、二次等語（見原審卷(二)第二００頁
    反面），執此，在客觀上既不能排除被害人陳信吉、林萬、
    蘇文章、蔡益成、黃銘傑等人之賽鴿確有自行跟飛至被告呂
    連論前揭鴿舍之可能，則在查無其他積極證據足以證明被告
    呂連論、鄂以利二人涉有竊取被害人陳信吉、林萬、蘇文章
    、蔡益成、黃銘傑等人之賽鴿之犯行，自不得以推測擬制之
    方法，遽以被告呂連論所陳怕傳染病，故將誤飛之鴿子殺掉
    ，或縱有將誤飛之鴿子放飛或殺掉，但卻特地留下有鴿主電
    話號碼之物證等情，啟人疑竇，而為不利被告呂連論、鄂以
    利二人之認定。
  (四)此外，公訴人並未再舉出任何足資證明被告呂連論、鄂以利
    二人確有於九十八年五月間，竊取前揭被害人之賽鴿之積極
    證據，自難僅憑警員於被告呂連論前揭鴿舍所扣得之電子腳
    環、載有被害人聯絡電話之貼紙及紙張等物，而無其他確切
    之證據足以佐證被告呂連論、鄂以利二人此部分之竊盜犯行
    之情況下，而遽謂被告呂連論、鄂以利二人成立此部分之竊
    盜罪。
五、被訴恐嚇取財部分：
  (一)證人即被害人陳信吉於警詢中證稱：九十八年五月間有一隻
    鴿子落網，是伊的鴿舍裡訓練的鴿子，當時伊自己載鴿子至
    屏東、高雄一帶放飛訓練牠的體能，但當天沒回來，途中可
    能被歹徒網走，當天伊是經歹徒通知索款才知道被網鴿竊走
    ；期間對方有打電話叫伊匯三千元至其指定的帳號，不過伊
    印象中對方帳號已被止付，後來鴿子有飛回來，但腳環被剪
    掉失格等語（見警卷第六五頁）；其復於偵查中證稱：九十
    八年五月十八日在被告呂連論鴿舍垃圾桶內發現的電子腳環
    是伊的；伊在五、六月訓練期間有鴿子遺失，對方有打電話
    叫伊交錢，電話是伊太太接的，對方要伊交三千元，沒有告
    訴伊匯款的帳戶，伊沒有匯款，對方也沒有再打電話過來，
    但過了一個星期後鴿子有被放回來，但腳環已被剪斷，不能
    再比賽等語（見偵卷第九四至九五頁）。準此，被害人陳信
    吉對於接獲恐嚇取財電話時，對方究竟有無告知其匯款帳號
    乙節於警、偵訊中所述前後不一，且被害人陳信吉僅泛稱遺
    失賽鴿之時間為五、六月間，復無法提出歹徒恐嚇其匯款時
    所使用之電話號碼或匯款帳號以供進一步查證其所稱撥打電
    話向其恐嚇交付贖金之人是否確為被告呂連論、鄂以利，或
    是與被告呂連論、鄂以利二人有犯意聯絡之人，自難僅以被
    害人陳信吉上開前後不一之陳述，即為不利於被告呂連論、
    鄂以利二人之認定。
  (二)證人即被害人林萬於偵查中證述：扣案載有「林00-0000000
    、0000000000」之貼紙一張是伊所有，該隻鴿子是在九十八
    年夏季訓練時失竊的；一次失竊一隻、一次失竊二隻；伊有
    依照對方的指示匯款，要求一隻二千元，因為當時失竊二隻
    ，對方要求四千元，伊有去匯款，但匯不進去，後來鴿子也
    有放回，但腳環已被剪掉；對方要求匯至何帳戶，伊忘記了
    ，對方的電話是以無來電顯示打來的等語（見偵卷第八一至
    八二頁）。則由上可知，被害人林萬於九十八年夏季曾經遺
    失多達三隻賽鴿，雖被害人林萬證稱曾經接獲恐嚇勒贖之電
    話，然對方僅要求被害人林萬贖回其中二隻賽鴿，而本件在
    被告呂連論之前述鴿舍內查獲屬於被害人林萬所有之賽鴿電
    子腳環則只有一只，被害人林萬復未提出該隻貼有「林00-0
    000000、0000000000」貼紙之賽鴿確曾遭歹徒要求以贖金贖
    回之相關證據資料，且其亦無法提供歹徒所使用之聯絡電話
    及匯款帳號以供進一步查證其所稱撥打電話向其恐嚇交付贖
    金之人是否確為被告呂連論、鄂以利，抑或與被告呂連論、
    鄂以利二人有犯意聯絡之人，則在無其他積極證據可資佐證
    下，自無從據此即認被告呂連論、鄂以利二人涉有公訴意旨
    所載之撥打電話向被害人林萬恐嚇要求支付贖金之犯行。
  (三)證人即被害人蔡益成於原審審理時證稱：00000000
    00是伊的電話，九十八年五月間伊有賽鴿被歹徒擄走，伊
    有接到恐嚇電話，要伊匯三千元至歹徒指定的帳戶，伊是去
    郵局填匯款單，不記得對方的帳戶，也沒有留存匯款單，共
    被恐嚇勒贖過六、七次，伊接獲恐嚇取財的電話就匯錢給對
    方，之後都沒有報警；九十八年五月初到五月底伊只因為鴿
    子被恐嚇而匯款一次，該次是在西港郵局匯款等語明確（見
    原審卷(二)第一九九頁反面至第二００頁、第二０四頁反面）
    。然被害人蔡益成始終無法提供歹徒所使用之聯絡電話及匯
    款帳號供進一步查證其所稱撥打電話向其恐嚇交付贖金之人
    是否確為被告呂連論、鄂以利，或是與被告呂連論、鄂以利
    二人有犯意聯絡之人，且經原審依職權向中華郵政股份有限
    公司新營郵局函查被害人蔡益成於九十八年五月間在西港郵
    局之匯款資料，該局回覆稱：「經查蔡君九十八年五月間於
    本公司各郵局並無匯款交易資料」、「蔡益成君於九十八年
    五月間在本轄西港郵局無匯款資料」，有該局九十九年四月
    八日營字第０九九五０００三七四號函及同年九月八日營字
    第０九九二九０三四一五號函各一件附卷可稽（見原審卷(一)
    第六八頁、原審卷(三)第一二頁），則被害人蔡益成對其究有
    無於九十八年五月間因賽鴿遺失而遭人恐嚇勒贖乙節之陳述
    ，既與原審調查所得之資料不符，依罪證有疑，利於被告之
    證據法則，自應為被告呂連論、鄂以利二人有利之認定。
  (四)證人即被害人蘇文章於偵查中證述：0000000000
    號行動電話是伊申請使用，在九十八年五月間有鴿子遺失，
    有人打電話說鴿子中網，要伊付贖金，伊就依對方指示匯款
    過去，隔天鴿子就被放回來了，腳環是完整的，贖金約二至
    三千元，帳號已忘記了，因為次數太多了等語（見偵卷第九
    五頁）；其復於原審審理時證稱：九十八年五月間鴿子有被
    網走；伊印象在九十八年五月二十七日伊太太王月霞的臺南
    市農會有匯出一筆款項，伊所飼養的賽鴿如果被網走大部分
    就是用伊太太王月霞臺南市農會的帳戶或由伊太太王月霞拿
    現金去郵局匯款；九十八年五月二十七日之前伊也有因鴿子
    被抓而匯款，但無法確定是何時等語（見原審卷(二)第二三至
    二五頁）。依被害人蘇文章之前揭證述可知，被害人蘇文章
    曾多次遭人擄鴿勒贖，故無法清楚記憶每一次遭人恐嚇取財
    之時間，然經原審依職權向臺南市農會及中華郵政股份有限
    公司臺南郵局函查被害人蘇文章及其太太王月霞於九十八年
    五月間之匯款資料，其中僅有以王月霞名義於九十八年五月
    二十七日在臺南市農會匯款二千五百三十元至案外人「姚建
    忠」帳戶之匯款資料，有臺南市農會九十九年三月三十日南
    市農信字第０九九００００四六六號函、同年九月九日南市
    農信字第０九九０００一四八二號函及中華郵政股份有限公
    司臺南郵局九十九年九月六日南營字第０九九一八０三四二
    五號函各一份在卷足憑（見原審卷(一)第五九至六一頁、原審
    卷(三)第一０頁、第一四至一五頁），則依上開匯款資料可知
    ，被害人蘇文章匯款的時間已在本件被告呂連論、鄂以利遭
    警方查獲之後，然警員前往被告呂連論之上開鴿舍時，已未
    見被害人蘇文章所有之賽鴿，此有臺南市警察局第一分局搜
    索、扣押筆錄、扣押物品目錄表各一件在卷為憑（見警卷第
    二九至三０頁），自不能排除被告呂連論將被害人蘇文章之
    賽鴿放回後，被害人蘇文章之賽鴿始另遭人以不詳方式捕獲
    後進行恐嚇勒贖之可能，是在查無其他積極證據足認被告呂
    連論、鄂以利二人確有公訴意旨所載之恐嚇取財犯行，自不
    得逕為不利被告呂連論、鄂以利二人之認定。
六、綜上所述，依本案卷證資料，除於被告呂連論位於臺南市○
    ○區○○里○○○○段三二三地號鴿舍當場扣得「陳000000
    0000」、「陳信吉0000000000」、「李0000000000」電子腳
    環各一只、載有「林00-0000000、0000000000」之貼紙一張
    及記載「0000000000、0000000000」之紙張一張等物外，並
    無其他積極事證可資證明被告呂連論、鄂以利二人確有行竊
    被害人陳信吉、林萬、蘇文章、蔡益成、黃銘傑等人之賽鴿
    ，以及撥打電話恐嚇被害人陳信吉、林萬、蘇文章、蔡益成
    必須交付贖金始能取回其等之賽鴿之犯行。而被告呂連論取
    得上開物品之原因多端，並非只有竊盜一途，況且亦無法排
    除前揭物品係被害人陳信吉、林萬、蘇文章、蔡益成、黃銘
    傑等人之賽鴿自行跟飛至被告呂連論之鴿舍所留下，且被害
    人陳信吉、林萬、蘇文章、蔡益成等人均無法提出歹徒所使
    用之聯絡電話及匯款帳號供進一步查證其等所稱撥打電話向
    其等恐嚇交付贖金之人是否確為被告呂連論、鄂以利，或是
    與被告呂連論、鄂以利二人有犯意聯絡之人，故於被害人證
    言欠缺被告呂連論、鄂以利二人即為該竊盜、恐嚇取財行為
    人之相關佐證之情形下，本院尚無從就被告呂連論、鄂以利
    二人被訴此部分竊盜及恐嚇取財犯行形成有罪之確信。則本
    件公訴意旨所據積極證據所為之證明既未達到於通常之人均
    不致有所懷疑，而得確信其為真實之程度，自不能遽為被告
    呂連論、鄂以利二人有罪之判斷。此外，復查無其他積極證
    據足資證明被告呂連論、鄂以利二人確有公訴意旨此部分所
    指之竊盜及恐嚇取財犯行，本諸「罪證有疑、利歸被告」及
    無罪推定原則，既不能證明被告呂連論、鄂以利二人此部分
    犯罪，依法自應為被告呂連論、鄂以利二人無罪之諭知。
七、原審以公訴人所提出之證據，並不足為被告呂連論、鄂以利
    二人上開竊盜及恐嚇取財部分有罪之積極證明，而為被告呂
    連論、鄂以利二人無罪之諭知，核無違誤。公訴人上訴意旨
    仍以被告呂連論、鄂以利二人所涉上開竊盜及恐嚇取財部分
    之罪責明確為由，提起上訴，為無理由，應予駁回。
據上論結，應依刑事訴訟法第三百六十八條，判決如主文。
本案經檢察官邱克斌到庭執行職務。
中    華    民    國   100    年    8     月    30    日
                  刑事第三庭    審判長法  官  陳義仲
                                      法  官  蔡勝雄
                                      法  官  張季芬
以上正本證明與原本無異。
不得上訴。
                                      書記官  廖文靜
中    華    民    國   100    年    8     月    30    日
附錄本案論罪科刑法條：
中華民國刑法第320條
（普通竊盜罪、竊佔罪）
意圖為自己或第三人不法之所有，而竊取他人之動產者，為竊盜
罪，處5年以下有期徒刑、拘役或5百元以下罰金。
意圖為自己或第三人不法之利益，而竊佔他人之不動產者，依前
項之規定處斷。
前二項之未遂犯罰之。